【裁判字號】    92,訴,2335
【裁判日期】    920718
【裁判案由】    給付管理費等
【裁判全文】
臺灣臺北地方法院民事判決                        九十二年度訴字第二三三五號
    原      告  高雄站前廣場管理委員會
    法定代理人  丙○○
    訴訟代理人  乙○○
    被      告  遠東百貨股份有限公司
    法定代理人  丁○○
    訴訟代理人  甲○○
                侯雪芬律師
    複代理人    程巧亞律師
右當事人間請求給付管理費等事件，本院判決如左：
    主  文
被告應給付原告新臺幣壹佰陸拾柒萬仟柒佰拾元，及自民國九十二年六月十七日
起至清償日止按週年利率百分之五計算之利息。
原告其餘之訴駁回。
訴訟費用由被告負擔五分之二，餘由原告負擔。
本判決第一項於原告以新臺幣伍拾伍萬捌仟元為被告供擔保後，得假執行。但被告如
於假執行程序實施前，以新臺幣壹佰陸拾柒萬仟柒佰拾元為原告預供擔保，得免
為假執行。
原告其餘假執行之聲請駁回。
    事實及理由
壹、原告起訴主張：
一、被告高雄站前店前向原告承租位於高雄市○○○路六號一至六樓作為百貨公司之
    用，依民國八十七年九月二十六日區分所有權人會議決議，原告每月應負擔管理
    費二十三萬元，承租範圍為四千五百七十三坪，詎被告自九十年十二月至九十二
    年三月共十六個月之管理費均未支付，積欠管理費三百六十八萬。此外，被告應
    分擔百分之四十八點八五之公共用電部分，四十六萬二千一百六十一元。原告先
    後以九十一年三月一日函、四月二十六日存證信函及九十二年一月二十一日函，
    催促被告儘速繳納，惟被告置之不理，為此提起本件訴訟，請求被告給付四百十
    四萬二千一百六十一元。
二、被告之租約到期日為九十二年二月四日，惟被告迄同年三月十九日仍派駐保全人
    員（先鋒保全公司）駐守，且同年三月之電費亦由被告繳納，故被告於同年三月
    仍占有承租標的，故原告得向被告請求給付同年三月份之管理費。
三、為此聲明：
（一）被告應給付原告四百十四萬二千一百六十一元，及九十二年六月十七日起至清
      償日止按週年利率百分之五計算之利息。
（二）願供擔保聲請宣告假執行。
貳、被告則抗辯：
一、原告請求被告給付管理費、分擔公共用電之依據為何？
（一）原告並無向被告請求支付九十年十二日至九十二年二月止之管理費及公共電費
      之權利：
    １、被告於八十四年十二月十八日與訴外人食衣樂實業股份有限公司及食衣樂實
        業股份有限公司所代理之租賃標的物所有權人簽訂房屋租賃契約書，承租高
        雄站前廣場大樓之部分樓層，而為高雄站前廣場大樓之承租戶，此有房屋租
        賃契約書為憑。又因被告使用上之特殊需要，乃另於八十七年七月一日與原
        告簽訂分區自治管理之協議書，在不影響整體公共安全下，兩造互不干擾各
        自自治區域內事務，但為維護整體安全及保養設備，由被告自八十七年六月
        一日起每月支付原告二十三萬元，此有兩造所簽訂之協議書及繳付收據足稽
        。
    ２、自八十八年十二月起，被告承租面積縮減，僅承租系爭大樓地下二樓至六樓
        賣場、二樓開放空間及地下三樓停車場，被告乃另與原告協商，除原約定二
        十三萬元中之十萬元為二樓開放空間及地下三樓停車場專用權費用，仍由被
        告支付外，減縮面積部分，原告同意被告不須支付費用，故其餘十三萬元，
        被告僅須支付百分之八十，另百分之二十則由原告自行向區分所有權人收取
        ，故自八十八年十二月起被告每月支付原告二十萬零四千元（100000＋【
        130000×0.8】＝204000），此有歷次繳付收據為憑。
    ３、自九十年九月起，因被告再縮減承租面積為系爭大樓地下一樓至三樓賣場，
        且二樓開放空間及地下三樓停車場亦不再承租，被告乃依之前就未使用之部
        分，不須支付費用之約定，重新計算費用予原告，即二樓開放空間及地下三
        樓停車場因不再承租，故該部分專用權十萬元毋庸支付費用，至其餘十三萬
        元部分，被告負擔百分之八十為十萬零四千元，而減少之四個樓層（即地下
        二樓、四、五、六樓），則依空屋減半計算應再減少二萬六千元（104000×
        4/8×1/2＝26000），故被告每月支付原告七萬八千元（000000－00000＝78
        000），此亦有歷次繳付收據為憑。
    ４、被告因營運虧損，故自九十年十一月底全部停止營運，並撤出系爭大樓，而
        不再使用該大樓，此並經原告九十一年三月一日站字第○三○一號函承認該
        事實在案，從而，被告自九十年十二月份起，即無再使用系爭大樓，就未使
        用之部分，依之前兩造之約定，自無繼續支付管理費之義務。至公共電費，
        因被告自九十年十一月底已撤離系爭大樓，實際上並無使用系爭大樓，自亦
        無分擔該部分費用之義務。
    ５、依公寓大廈管理條例第十條第二項：「共用部分、約定共用部分之修繕、管
        理、維護，由管理負責人或管理委員會為之。其費用由公共基金支付或由區
        分所有權人按其共有部分比例分擔之」之規定可知，有關公寓大廈之管理費
        用，依法須由區分所有權人按其共有部分比例分擔之，而承前所述，被告僅
        為系爭大樓之承租戶，並非系爭大樓之區分所有權人，依上開公寓大廈管理
        條例之規定，原告應向區分所有權人請求支付系爭管理費及公共電費，而無
        向承租戶即被告請求之權利，甚至，如原告九十一年三月一日站字第○三○
        一號函所自承，被告自九十年十二月起已未再使用系爭大樓，從而，依約被
        告自斯時起，因未使用系爭大樓，更無支付任何管理費及公共電費予原告之
        義務甚明。
二、如被告應給付管理費、分擔公共用電：
（一）計算之方式為何？
    １、被告否認原告所請求管理費及公共電費之金額及其計算依據為真正：
        原告起訴請求被告支付其管理費及公共電費，然有關管理費用之計算標準、
        公共電費之金額，及被告應分擔百分之四八點八五等節，均未見其舉證以實
        其說。
    ２、原告於  鈞院九十二年六月十六日庭訊時業已坦承雙方就管理費之支付，有
        口頭協議，換言之，兩造已另以口頭協議替代原被告每月應負擔管理費為二
        十三萬元之書面協議甚明，是今原告起訴主張依區分所有權人會議之決議，
        被告每月應負擔管理費為二十三萬元，顯屬無據。
    ３、原告自承兩造就管理費之支付，有口頭協議調降，但僅承認將管理費自二十
        三萬元調降為二十萬四千元，並未同意再調降為七萬八千元云云，然觀諸原
        告所提出經總幹事至主任委員均無異議且一致簽名之之財務收支明細表，其
        中九十年九、十、十一月份，均記載被告應納管理費為七萬八千元，且原告
        起訴對九十年九、十、十一月之管理費為七萬八千元，亦無爭執，更見，原
        告確曾同意被告依使用面積計算管理費，故九十年九、十、十一月三個月份
        ，因被告使用面積減少，經計算管理費調降為七萬八千元，故原告內部於製
        作財務收支明細表時，亦按兩造協議之金額記載，而無任何欠款或催收之記
        載，從而，由被告歷次變更支付費用之情形及原告所提出之財務收支明細表
        可證，兩造確有口頭協議依使用面積計算管理費及公共電費，至為昭然。
    ４、原告又主張其財務均由被告所掌控（由被告公司之盛敏昌先生擔任財務委員
        ），財務收支明細表僅表示原告收支情形，並不表示原告同意接受被告之調
        降金額云云，惟查：九十年九、十、十一月三個月份，原告之財務委員已更
        換為周先生、王友明先生，並非被告公司之盛敏昌先生，顯見，原告所稱其
        財務均由被告所掌控，並非事實，且觀諸原告所提出之財務收支明細表（參
        見被證八），由主任委員至總幹事共五人，均無異議簽名通過該收支明細表
        ，而該收支明細表亦無欠收或催繳之記載，實足證原告確曾同意被告按使用
        面積調降管理費及公共電費，實不容原告空言否認。
（二）期間之起迄日為何？
      被告自九十年十二月份起，即無再使用系爭大樓，就未使用之部分，自無繼續
      支付管理費之義務，甚至，觀諸被告與出租人之租賃契約補充協議書（被證九
      ），租賃期間亦僅至九十二年二月四日止，職是，原告起訴請求被告支付九十
      年十二月起至九十二年三月止之管理費及公共電費，顯亦有誤。
三、為此聲明：
（一）駁回原告之訴及其假執行之聲請。
（二）如受不利之判決，願供擔保免為假執行。
、程序方面：
    按訴狀送達後，原告不得將原訴變更或追加他訴，但擴張或減縮應受判決事項之
    聲明，或不甚礙被告之防禦及訴訟之終結者，不在此限，民事訴訟法第二百五十
    五條第一項第三款、第七款分別定有明文。查原告原起訴請求一百八十一萬四千
    四百四十五元，及自支付命令送達翌日（即）至清償日止按週年利率百分之五計
    算之利息，嗣於九十二年六月十六日當庭擴張、減縮請求四百十四萬二千一百六
    十一元及九十二年六月十七日起至清償日止按週年利率百分之五計算之利息，被
    告雖當庭同意原告減縮其聲明，但就擴張聲明部分表示不同意（見本院卷第一四
    三頁之言詞辯論筆錄），然原告僅擴張、減縮應受判決事項之聲明，且不甚礙被
    告之防禦及訴訟之終結，揆諸首揭規定，本院認應准許之。
肆、得心證之理由：
一、本件經本院於九十二年六月十六日整理並協議簡化爭點（見本院卷第一四四頁之
    言詞辯論筆錄），是以本院僅就兩造協議簡化之爭點為審究，合先敘明。
二、查（一）被告於八十四年十二月十八日與食衣樂實業股份有限公司及食衣樂實業
    股份有限公司所代理之租賃標的物所有權人簽訂房屋租賃契約書，承租位於高雄
    市○○○路六號（高雄站前廣場大樓）地下二樓至地上九樓，使用面積為六千三
    百二十七點○四坪。（二）被告另於八十七年七月一日與原告簽訂協議書，約定
    分區自治管理，在不影響整體公共安全下，兩造互不干擾各自自治區域內事務，
    但為維護整體安全及保養設備，由被告自八十七年六月一日起每月支付原告二十
    三萬元，經高雄站前廣場大樓八十七年九月二十六日臨時區分所有權人會議決議
    通過，故被告自八十七年六月一日起至八十八年十一月止均按月繳納管理費二十
    三萬元。（三）被告自八十八年十二月起使用面積為四千五百七十二點五七坪，
    兩造於八十八年十一月間口頭協議，原告應繳納之管理費調降為二十萬四千元，
    故被告自八十八年十二月起至九十年八月止均按月繳納管理費二十萬四千元。
    （四）被告於九十年九月、十月、十一月每月均僅繳納管理費七萬八千元，但自
    同年十二月起即未再繳納管理費及分擔公共用電。（五）高雄站前廣場大樓自九
    十年十二月起至九十二年三月止所繳納之公共用電費用如附表之公電總額欄所示
    。此有房屋租賃契約書、高雄站前廣場大樓臨時區分所有權人會議會議記錄、協
    議書、高雄站前廣場大樓管理委員會財物收支明細表、收據、公電明細表、電費
    通知單及收據聯、臺灣電力公司高雄區營業處函、用電戶基本資料、被告使用系
    爭大樓面積一覽表附卷可稽（見本院卷第十六至十九、四十八至九十二、一○三
    至一三二、一七五至一八七頁），復為兩造所不爭執（原告部分見本院卷第一四
    ○頁之言詞辯論筆錄），自堪信為真實。
三、本件應審酌者厥為原告得否請求被告給付管理費三百六十八萬、公共用電分擔部
    分四十六萬二千一百六十一元？經整理簡化之爭點如下（見本院卷第一四四頁之
    言詞辯論筆錄）：
（一）原告請求被告給付管理費、分擔公共用電之依據為何？
（二）如被告應給付管理費、分擔公共用電：
    １、計算之方式為何？
    ２、期間之起迄日為何？
四、茲分述如下：
（一）原告請求被告給付管理費、分擔公共用電之依據為何？
    １、原告主張被告應繳納自九十年十二月起至九十二年三月止之管理費，並分擔
        公共用電等語，惟此為被告所否認，辯稱：其自九十年十二月即已搬遷，自
        毋庸繳納管理費，或分擔公共用電云云，並以原告所出具之九十一年三月一
        日站字第○三○一號函為證（見本院卷第三十一至三十二頁）。
    ２、惟查：
    （１）被告與先鋒保全股份有限公司於九十一年五月十七日簽訂高雄大遠百（站
          前哨）留駐警衛服務契約書，服務期間自九十一年九月十一日起至九十二
          年一月三十一日止；被告於契約屆滿後，委請先鋒保全股份有限公司臨時
          派駐，展延派駐勤務，直至九十二年三月十九日上午七點撤哨，此有存摺
          影本、高雄大遠百（站前哨）留駐警衛服務契約書、保全業責任保險單、
          說明書、內部通報單在卷足憑（見本院卷第一八九至頁），並經證人即先
          鋒保全股份有限公司駐衛處經理張銘勇到庭結證屬實（見本院卷第一六九
          至一七一頁之言詞辯論筆錄）。
    （２）再核閱兩造均不爭之財務收支明細表、（見本院卷第五十一至九十二頁）
          ，被告自八十八年一月起至九十年十一月止，均按月繳納公共用電之費用
          ，足見兩造確實約定被告應分擔公共用電。
    （３）綜上，被告關於百貨公司之營業部分固於九十年十二月間停止營業，且其
          與出租人之租期係至九十二年二月止，然被告既委請保全公司進駐至九十
          二年三月止，應認自九十年十二月至九十二年三月止，被告仍占有高雄站
          前廣場大樓之部分樓層，而被告亦未提出其他證據證明其與原告業已協議
          停止營業後即免除其繳納管理費或分擔公共用電之義務，則被告仍應繼續
          繳納管理費或分擔公共用電。
（二）如被告應給付管理費、分擔公共用電：
    １、計算之方式為何？
    （１）管理費部分：
          原告主張被告應依協議書之約定，按每月二十三萬元繳納管理費云云，惟
          此為被告所否認，辯稱：原告同意被告九十年九、十、十一月份管理費調
          降為七萬八千元等語，原告自應就此有利於己之事實負舉證之責。經查：
        兩造於八十七年七月一日簽訂協議書，約定被告自八十七年六月一日起每
          月支付原告二十三萬元，嗣於八十八年十一月間口頭協議，原告應繳納之
          管理費調降為二十萬四千元，而被告於九十年九月、十月、十一月每月均
          僅繳納管理費七萬八千元，已於前述。原告固否認同意將九十年九月、十
          月、十一月之管理費調降為七萬八千元，然被告高雄站前店曾於九十年八
          月三十一日函知原告，自同年九月一日起管理費調整為每月七萬八千元，
          此有遠東百貨高雄站前店同年八月三十一日函附卷可證（見本院卷第三十
          七頁）。觀諸原告所提出之此三個月份之財務收支明細表（見本院卷第五
          十二至五十四頁），明白載明原告所繳納之當月份管理費為七萬八千元，
          並經原告之總幹事、財務委員、監察委員、副主任委員、主任委員之簽名
          或蓋章以示確認之意，足見原告確實同意被告所應繳納之管理費調降為七
          萬八千元。
        至被告辯稱：原告同意以被告所使用之面積作為計算管理費之標準云云，
          惟此為原告所否認，被告自應就此有利於己之事實負舉證之責。查被告自
          八十七年六月起至九十年十一月止管理費調整情形固與其使用面積之多寡
          有若干關聯，然每次管理費之調整均經兩造之協議，如八十七年七月一日
          之協議書、八十八年十一月間之口頭協議、九十年九月初之協議等，而被
          告未能舉證證明兩造於九十年十二月間曾協議之後之管理費即以被告之使
          用面積計算，其所辯要無可取。
    （２）分擔公共用電部分：
          原告主張被告應分擔公共用電百分之四八點八五等語，惟此為被告所否認
          ，原告自應就此有利於己之事實負舉證之責。依系爭協議書第三條約定（
          見本院卷第三十九頁），被告應負擔公共電費，復參諸被告所不爭之八十
          八年一月至九十年十一月份財務收支明細表（見本院卷第五十二至九十二
          頁），被告每月均繳納公共電費，且九十年七月份至同年十一月份，其分
          擔比例為百分之四十九點六七至百分之五十七點二二不等（同年七月份：
          48762/96062=50.76%。同年八月份：53965/94318=57.22%。同年九月份：
          45729/92064=49.67%。同年十月份：37745/75867=49.75%。同年十一月份
          ：25899/51640=50.15%），即使兩造曾於同年九月初協議調降管理費，惟
          就被告應分擔公共用電之比例並無更動，故原告主張被告應分擔比例為百
          分之四八點八五，即屬可採。
     ２、期間之起迄日為何？
         如前所述，被告自九十年十二月起即未繳納管理及分擔公共用電，即應自
         該月份起算。而被告委請之保全公司於九十二年三月十九日撤哨，應以該
         日為計算期間之末日，按比例計算被告所應繳納之數額。
    ３、綜上所述，被告應繳納九十年十二月至九十二年三月十九日止之管理費一百
        二十一萬七千八百零六元（$78000X15+$78000X19/31。角以下四捨五入）、
        分擔公共用電四十五萬五千九百二十四元（$902157X48.85%+$50837X48.85%
        X19/31。角以下四捨五入），共計一百六十七萬三千七百三十元。
五、從而，原告請求被告給付一百六十七萬三千七百三十元，及九十二年六月十七日
    起至清償日止按週年利率百分之五計算之利息，為有理由，應予准許。逾此範圍
    ，為無理由，應予駁回。
六、因本案事證已臻明確，兩造其餘主張陳述及所提之證據，均毋庸再予審酌，附此
    敘明。
伍、假執行之宣告：
    兩造陳明願供擔保，聲請宣告假執行或免為假執行，經核原告勝訴部分，合於法
    律規定，爰分別酌定相當之擔保金額宣告之；原告其餘假執行之聲請，因訴之駁
    回而失所依據，不予准許。
陸、結論：
    本件原告之訴為一部有理由，一部無理由，依民事訴訟法第七十九條但書、第三
    百九十條第二項、第三百九十二條，判決如主文。
中      華      民      國    九十二    年      七      月     十八     日
                                        民事第一庭法    官  蔡惠如
右為正本係照原本作成
如對本判決上訴，須於判決送達後廿日內向本院提出上訴狀
中      華      民      國    九十二    年      七      月     十八     日
                                                  書 記 官  楊秋鈴


司法院資訊處製作；財團法人民間司法改革基金會備份。
